臺灣高等法院刑事判決
110年度上訴字第3648號
上  訴  人  
即  被  告  馮振翔




選任辯護人  孫瑞蓮律師
            蘇靖軒律師
上列上訴人即被告因違反毒品危害防制條例案件，不服臺灣臺北
地方法院110年度訴字第510號，中華民國110年11月2日第一審判
決（起訴案號：臺灣臺北地方檢察署110年度偵字第16338號），
提起上訴，本院判決如下：
    主  文
上訴駁回。
    事實及理由
一、本院審理結果，認原審以上訴人即被告馮振翔犯原判決附表
    一所示之販賣第二級毒品各罪，分別處如附表一所示之刑及
    沒收，應執行有期徒刑2年10月，認事用法均無不當，量刑
    與沒收之宣告妥適，應予維持，並引用附件原判決記載之犯
    罪事實、證據及理由。
二、被告上訴要旨：當初因為同事關係才幫忙代購，不知事情會
    那麼嚴重，我承認犯下的罪行，並已知錯，願意悔改，願做
    勞動服務、拿出薪水做公益，原審量刑太重，請再給我一次
    機會，從輕量刑，並予緩刑等語。辯護人並為被告補陳上訴
    意旨：被告並無吸毒，與一般藥頭、藥腳狀況有別，情節單
    純，希望可以從輕量刑等語。
三、經查：
　㈠被告就上開販賣第二級毒品犯罪，於偵查及歷次審判中均自
    白，合於毒品危害防制條例第17條第2項之減輕其刑規定。
    且審酌被告販賣之規模及態樣，與藉由販賣毒品獲取暴利之
    情形不同，所生危害較輕，縱依前開規定減輕其刑，仍嫌過
    重，有情堪憫恕之情，而依刑法第59條規定，就各次犯行均
    酌減其刑。是被告因上開減輕事由，依刑法第70條規定，遞
    減其刑，以所犯販賣第二級毒品罪，法定最低本刑為有期徒
    刑10年，在別無刑罰之加重事由下，對被告得量處之最輕法
    定刑，為有期徒刑2年6月。
　㈡而被告年輕力壯，可自力營生，非必販賣毒品，況毒品危害
    甚鉅，為社會大眾非難、國家嚴禁，雖依卷證資料，僅足認
    其僅售予友人1人，完次3次交易，且數量、金額非鉅，然若
    非友人施用後不適送醫救治，即時查悉，即可能認無所謂，
    有利可圖，而再為多次販賣行為。是以上開各情觀之，與本
    案減得之最輕法定刑度，原審以行為人之責任為基礎，並斟
    酌刑法第57條各款所列情狀，在法定刑度內，分別量處如附
    表一主文欄所示有期徒刑2年7月至2年8月不等，且無併科罰
    金，已就量刑刑度詳為審酌。執行刑部分，更考量被告行為
    之不法內涵，刑度累加或加成效果，與刑罰對被告造成痛苦
    之程度，評價其行為應承擔者，定其應執行刑僅有期徒刑2
    年10月，顯已寬待，而無任何過苛情事。是被告執詞猶稱原
    審量刑過重，實不足採。
　㈢次按受2年以下有期徒刑、拘役或罰金之宣告，而有下列情形
    之一，認以暫不執行為適當者，得宣告2年以上5年以下之緩
    刑，其期間自裁判確定之日起算：一、未曾因故意犯罪受有
    期徒刑以上刑之宣告者。二、前因故意犯罪受有期徒刑以上
    刑之宣告，執行完畢或赦免後，五年以內未曾因故意犯罪受
    有期徒刑以上刑之宣告者。刑法第74條第1項定有明文。本
    案宣告刑已逾2年，自與前開緩刑要件未合，被告求為緩刑
    之宣告，自難認有據。
四、綜上，被告上訴意旨執前詞指摘原判決不當，為無理由，應
    予駁回。　　　
據上論斷，應依刑事訴訟法第368條、第373條，判決如主文。
本案經檢察官黃思源提起公訴，檢察官侯千姬到庭執行職務。
中　　華　　民　　國　　111 　年　　3 　　月　　9 　　日
                  刑事第十三庭  審判長法　官  洪于智
                                      法　官  黃惠敏
                                      法　官  黃玉婷
以上正本證明與原本無異。
如不服本判決，應於收受送達後20日內向本院提出上訴書狀，其
未敘述上訴之理由者並得於提起上訴後20日內向本院補提理由書
（均須按他造當事人之人數附繕本）「切勿逕送上級法院」。
                                      書記官  傅國軒
中　　華　　民　　國　　111 　年　　3 　　月　　10　　日
附件：
臺灣臺北地方法院刑事判決
110年度訴字第510號
公　訴　人　臺灣臺北地方檢察署檢察官
被　　　告　馮振翔　男　(民國00年0月00日生)
　　　　　　　　　　身分證統一編號：Z000000000號
　　　　　　　　　　住臺北市○○區○○里○○街00巷000弄0
　　　　　　　　　　　號7樓
　　　　　　　　　　居臺北市○○區○○○路0段000號12樓之
　　　　　　　　　　　1
選任辯護人　孫瑞蓮律師
　　　　　　蘇靖軒律師
上列被告因違反毒品危害防制條例案件，經檢察官提起公訴（11
0年度偵字第16338號），本院判決如下：
    主  文
馮振翔犯如附表一所示之罪，各處如附表一所示之刑及沒收。應
執行有期徒刑貳年拾月。
    事  實
一、馮振翔明知大麻係毒品危害防制條例第2條第2項第2款所公
    告列管之第二級毒品，依法不得販賣、持有，竟意圖營利，
    基於販賣第二級毒品之犯意，持其所有、扣案如附表二所示
    之行動電話（含SIM卡1張）供其聯絡販賣毒品事宜，而分別
    為下列行為：
㈠、於民國109年8月14日數日前，馮振翔持用附表二所示之行動
    電話與黃亮維聯繫販賣大麻電子煙彈事宜，黃亮維先於109
    年8月14日18時36分，將購毒價金（下同）3,000元匯入馮振
    翔名下之中國信託商業銀行帳號000000000000號帳戶（下稱
    馮振翔中國信託帳戶），馮振翔再於109年8月14日18時36分
    後之同日某時許，在臺北市○○區○○○路0段000號前，販賣並
    交付大麻電子煙彈1個予黃亮維。
㈡、於109年8月17日數日前，馮振翔持用附表二所示之行動電話
    與黃亮維聯繫販賣大麻電子煙彈事宜，黃亮維先於109年8月
    17日13時34分，將購毒價金10,000元匯入馮振翔中國信託帳
    戶，馮振翔再於109年8月17日13時34分後之同日某時許，在
    臺北市○○區○○○路0段000號前，販賣並交付大麻電子煙彈4個
    予黃亮維。
㈢、於109年12月23日17時24分至同日18時19分間，馮振翔持用附
    表二所示之行動電話與黃亮維聯繫販賣大麻電子煙彈事宜，
    馮振翔再於同日18時19分許，在臺北市○○區○○○路0段000號
    前，販賣並交付大麻電子煙彈1個予黃亮維，黃亮維於109年
    12月28日17時28分，將購毒價金7,500元匯入馮振翔名下之
    台北富邦商業銀行帳號000000000000號帳戶（下稱馮振翔台
    北富邦帳戶）。嗣黃亮維施用上開購得之大麻電子煙彈不適
    經救護送醫，黃亮維向查訪之員警供稱其購毒來源為馮振翔
    ，員警並在黃亮維住處扣得上開大麻電子煙彈共6個。其後
    員警於110年5月16日9時22分許，持本院核發之搜索票至馮
    振翔位於臺北市○○區○○○路0段000號12樓之1之住處執行搜索
    ，扣得如附表二所示之行動電話，而查悉上情。
二、案經新北市政府警察局新店分局報告臺灣臺北地方檢察署檢
    察官偵查起訴。
    理  由
一、證據能力部分
㈠、按刑事訴訟法第159 條之1 至159 條之4 為傳聞法則之例外
    規定，被告以外之人於審判外之陳述，雖不符前4 條之規定
    ，而經當事人於審判程序同意作為證據，法院審酌該言詞或
    書面陳述作成時之情況，認為適當者，亦得為證據，刑事訴
    訟法第159 條之5 第1 項定有明文。查本判決所引用之傳聞
    證據，業據檢察官、被告馮振翔及其辯護人同意有證據能力
    （本院卷第58頁至第59頁），本院審酌該等證據作成時之情
    狀並無違法或不當等情形，認為以之作為本案證據亦屬適當
    ，依上開規定自得作為認定事實之依據。
㈡、至於本判決所引之非供述證據部分，並無證據證明係公務員
    違法取得，亦無依法應排除其證據能力之情形，應有證據能
    力。
二、認定事實所憑證據及理由： 
㈠、上開事實，業據被告於偵查（聲羈卷第32頁至第33頁）及本
    院歷次審理中（本院訴字卷第57頁、第132頁）均坦承不諱
    ，核與證人即購毒者黃亮維於警詢、偵訊中之證述相符（他
    卷第15頁至第27頁，第67頁至第71頁），並有被告名下之中
    國信託帳戶交易明細（偵卷第155頁）、台北富邦帳戶交易
    明細（偵卷第165頁）、黃亮維中國信託銀行存摺影本、交
    易明細（偵卷第167頁反面，他卷第83頁）、員警調閱臺北
    市○○區○○○路○段000號附近之監視錄影器於109年12月23日18
    時20分之監視畫面截圖（他卷第35頁）、被告與黃亮維於10
    9年12月23日17時24分至同日18時19分之手機對話訊息截圖
    （他卷第127頁至第131頁）等資料在卷可憑，又員警徵得黃
    亮維同意，於109年12月23日21時22分在黃亮維位於新北市○
    ○區○○路○段00○0號7樓B室住處扣得其向被告購得之大麻電子
    煙彈共計6顆，且經送驗鑑定確含第二級毒品四氫大麻酚成
    分等情，有新北市政府警察局新店分局搜索扣押筆錄、扣押
    物品目錄表、臺灣尖端先進生技醫藥股份有限公司毒物證物
    鑑定分析報告在卷可憑（他卷第105頁至第109頁、第113頁
    至第113之1頁），另員警於110年5月16日9時22分許，持本
    院核發之搜索票至被告位於臺北市○○區○○○路0段000號12樓
    之1之住處執行搜索，扣得其與黃亮維聯繫販毒所使用如附
    表二所示之行動電話1支乙情，亦有本院核發之搜索票、新
    北市政府警察局新店分局搜索、扣押筆錄、扣押物品目錄表
    附卷可稽（偵卷第57頁、第61頁至第69頁），足認被告任意
    性自白與事實相符。
㈡、又販賣毒品係政府嚴予查緝之違法行為，非可公然為之，且
    毒品可任意分裝或增減其分量，而每次買賣之價量，亦隨雙
    方關係之深淺、當時之資力、需求程度、對行情之認知、來
    源是否充裕、查緝是否嚴謹、購買者被查獲時有無可能供出
    購買對象之可能性風險評估等因素而異其標準，販賣價格自
    可能機動調整，非可一概而論，故販賣之利得，除經行為人
    坦認，或帳冊價量均記載明確外，委難查得實情，是縱未確
    切查得販賣賺取之實際差價，但除別有事證，足認係按同一
    價格轉讓，確未牟利外，尚難執此認非法販賣之事證有所不
    足，且大麻之價格不低，取得不易，再以政府對毒品之查禁
    森嚴，刑罰甚重，衡情倘非有利可圖，應無甘冒被查緝法辦
    重刑之危險，平白無端義務為該買賣之工作，是販入價格必
    較售出價格低廉，而有從中賺取買賣差價牟利之意圖，應屬
    符合論理法則且不違背社會通常經驗之合理判斷。查，被告
    販賣大麻電子煙彈予黃亮維之方式，係採取以手機聯絡見面
    之地點、時間，並隱晦購買毒品之名稱及數量，被告以如此
    積極且藉以隱蔽查緝之方式進行毒品交易，並向黃亮維藉此
    收取價金，苟無利可圖，理無甘冒可能經查獲而遭判處重刑
    之風險，況被告於本院審理中供認其販賣大麻電子煙彈予黃
    亮維可賺取車馬費等語（本院訴字卷第57頁），可見被告為
    事實欄所示之販賣毒品犯行，確可從中牟利，而有營利之主
    觀意圖，當可論斷。
㈢、綜上，足認被告上開任意性自白核與事實相符，堪採為認定
    犯罪事實之憑據。從而，本件事證已臻明確，被告如事實欄
    所載之犯行，洵堪認定，應依法論科。 
三、論罪科刑
㈠、毒品危害防制條例第4 條第2項、第17條第2 項均於109 年1 
    月15日修正公布，並於同年7 月15日施行，被告本件犯行時
    點均在毒品危害防制條例修正公布施行之後所為，自應適用
    修正後之規定，先予敘明。
㈡、按大麻係毒品危害防制條例第2 條第2 項第2 款所定之第二
    級毒品，不得販賣或持有。是核被告如事實欄所為，均係犯
    毒品危害防制條例第4條第2項之販賣第二級毒品罪。被告各
    次因販賣而持有大麻之低度行為，均為其後販賣之高度行為
    所吸收，均不另論罪。又被告所犯3罪間，犯意各別，行為
    互殊，應分論併罰。
㈢、刑之減輕事由
⒈  毒品危害防制條例第17條第2 項
　　按犯第4條至第8條之罪於偵查及歷次審判中均自白者，減輕
    其刑，毒品危害防制條例第17條第2項定有明文。經查，被
    告就事實欄所載之販賣第二級毒品之犯行，於偵查及本院歷
    次審理中均自白不諱，詳如前述，應依上揭規定，均減輕其
    刑。
⒉  刑法第59條
　　又販賣第二級毒品罪之法定刑為無期徒刑或10年以上有期徒
    刑，得併科1,500萬元以下罰金，罪刑甚為嚴峻，然同為販
    賣第二級毒品之人，其原因動機不一，犯罪情節未必相同，
    或有大盤毒梟者，亦有中小盤之分，甚或僅止於吸毒者友儕
    間謀取蠅頭小利互通有無，其販賣行為所造成危害社會之程
    度自屬有異，然法律科處販賣第二級毒品罪，所設之法定最
    低本刑同為10年以上有期徒刑，不可謂不重。於此情形，倘
    依其情狀處以低於法定最低本刑之有期徒刑，即足以懲儆，
    並可達防衛社會之目的者，自非不可依客觀之犯行與主觀之
    惡性二者加以考量其情狀，是否有可憫恕之處，適用刑法第
    59條之規定酌量減輕其刑，期使個案裁判之量刑，能斟酌至
    當，符合罪刑相當原則及比例、平等原則（最高法院96年度
    台上字第6103號、97年度台上字第4319號判決意旨可資參照
    ）。經查，被告所為前揭販賣第二級毒品之犯行固應非難，
    惟審酌被告販賣第二級毒品之次數為3次，販賣之毒品種類
    為大麻電子煙彈，價格為3,000元至10,000元不等，金額非
    鉅，被告販售對象為其友人黃亮維1人，並從中賺取些許車
    馬費，被告並非四處向不認識之人兜售毒品，其販賣之規模
    及態樣與藉由販賣毒品獲取暴利之情形不同，所生危害較為
    輕微，並非大中盤毒梟者可資比擬，倘處以法定最低度刑度
    即10年以上有期徒刑及得併科罰金，縱考量被告得依毒品危
    害防制條例第17條第2項之規定減輕其刑，依社會一般觀念
    及法律情感猶嫌過重，堪認被告所為販賣第二級毒品犯行之
    犯罪情狀尚堪憫恕，爰依刑法第59條之規定，就被告所為販
    賣第二級毒品犯行均酌減其刑，使輕重得宜，俾符罪刑相當
    原則。
⒊  被告有上開2種減輕事由，依刑法第70條之規定，遞減之。
㈣、科刑
⒈  宣告刑
　  爰以行為人之責任為基礎，審酌大麻為危害國人身心健康及
    社會秩序之毒品，國家查緝甚嚴，被告為貪圖利益，竟恣意
    違反國家之禁令，販賣大麻電子煙彈予其友人黃亮維，危害
    他人身心健康，促使毒品更易於流通，助長施用毒品之行為
    ，影響社會之健全發展，所為實屬非是，惟念及被告犯後始
    終坦承犯行，犯後態度尚可，另考量被告無刑事前科之素行
    、自陳現就讀大學夜間部、日間在網路科技公司工作、月收
    入約38,000元、家境小康之智識程度、生活狀況，暨被告3 
    次販毒之數量、收取金額非鉅等一切情狀，分別量處如附表
    一主文欄所示之刑。
⒉  執行刑
　  再數罪併罰之定應執行之刑，係出於刑罰經濟與責罰相當之
    考量，並非予以犯罪行為人或受刑人不當之利益，為一種特
    別的量刑過程，相較於刑法第57條所定科刑時應審酌之事項
    係對一般犯罪行為之裁量，定應執行刑之宣告，乃對犯罪行
    為人本身及所犯各罪之總檢視，除應考量行為人所犯數罪反
    應出之人格特性，並應權衡審酌行為人犯行之反社會性、刑
    罰適應性與整體刑法目的及相關刑事政策，在量刑權之法律
    拘束性原則下，除依刑法第51條所定方法為量刑自由裁量權
    之外部界限外，並應受法秩序理念規範之比例原則、平等原
    則、責罰相當原則、重複評價禁止原則等自由裁量權之內部
    抽象價值要求界限之支配，使以輕重得宜，罰當其責，俾符
    合法律授與裁量權之目的，兼顧刑罰衡平原則。爰秉此原則
    ，審酌被告販賣第二級毒品犯行共3罪，犯罪手法相同，販
    毒時間集中在109 年8月至12月間，販毒對象僅黃亮維1人，
    被告上開所為，如以實質累加之方式定應執行刑，則處罰之
    刑度顯將超過其行為之不法內涵，而違反罪責原則，並考量
    被告販售之毒品金額非鉅（3,000元至10,000元），較諸販
    毒集團尚屬零星小額，以其情節而論，其惡性尚不如專以販
    賣毒品維生之販毒集團重大，又因生命有限，刑罰對被告造
    成之痛苦程度，係隨刑度增加而生加乘效果，而非以等比方
    式增加，是則以隨罪數增加遞減其刑罰之方式，當足以評價
    被告行為之不法性之法理（即多數犯罪責任遞減原則），爰
    就被告所犯，定其應執行刑如主文所示。
㈤、辯護人雖請求對被告為緩刑之宣告云云。然按「受二年以下
    有期徒刑、拘役或罰金之宣告，而有下列情形之一，認以暫
    不執行為適當者，得宣告二年以上五年以下之緩刑，其期間
    自裁判確定之日起算：一、未曾因故意犯罪受有期徒刑以上
    刑之宣告者」，刑法第74條第1項第1款定有明文。依被告之
    前案紀錄表所示，被告固未曾因故意犯罪受有期徒刑以上刑
    之宣告，然被告所犯之販賣第二級毒品之罪，縱經本院依毒
    品危害防制條例第17條第2項、刑法第59條規定遞減輕其刑
    ，然經減刑後，被告所受之各宣告刑，依法最輕為2年6月，
    顯與緩刑宣告為「受二年以下有期徒刑之宣告」之要件不合
    ，辯護人請求本院對被告為緩刑之宣告，於法不合，不能准
    許，併予敘明。
四、沒收部分：
㈠、如附表二所示之行動電話1支（含SIM 卡1 張），係被告所有
    供其犯事實欄所示之販賣第二級毒品犯行所用之物，業據被
    告於本院審理中供承明確（本院訴字卷第57頁），應依毒品
    危害防制條例第19條第1項規定，於被告所犯各次販毒第二
    級毒品罪刑項下，宣告沒收。
㈡、按犯罪所得，屬於犯罪行為人者，沒收之。但有特別規定者
    ，依其規定；前二項之沒收，於全部或一部不能沒收或不宜
    執行沒收時，追徵其價額，刑法第38條之1 第1 項前段、第
    3 項定有明文。而毒品犯罪所得沒收、追徵之目的，在於從
    經濟面剝奪毒品犯罪者之不法利益，將其販毒成本與利潤一
    併剝奪，自無須計算扣除販毒所得之成本或其他支出費用，
    而單就所謂純利益為沒收之餘地。經查，被告如事實欄所示
    之各次販賣毒品所得，雖均未扣案，仍屬被告犯販賣第二級
    毒品犯行所得之財物，依刑法第38條之1 第1 項前段、第3 
    項規定，應於被告各次販賣第二級毒品罪刑項下，分別宣告
    沒收，並於全部或一部不能沒收或不宜執行沒收時，各追徵
    其價額。
㈢、前開宣告沒收之物，依刑法第40條之2 第1 項規定，併執行
    之。
應依刑事訴訟法第299 條第1 項前段，毒品危害防制條例第4 條
第2 項、第17條第2 項、第19條第1 項，刑法第11條、第59條、
第38條之1 第1 項前段、第3 項、第51條第5 款、第40條之2 第
1 項，判決如主文。
本案經檢察官黃思源提起公訴，檢察官楊淑芬到庭執行職務。
中　　華　　民　　國　　110 　年　　11　　月　　2 　　日
　　　　　　　　　刑事第十庭審判長法　官　林孟皇
　　　　　　　　　                法  官  林柔孜
　　　　　　　　　                法  官  陳采葳
上正本證明與原本無異。
如不服本判決應於收受送達後20日內向本院提出上訴書狀，並應
敘述具體理由；其未敘述上訴理由者，應於上訴期間屆滿後20日
內向本院補提理由書（均須按他造當事人之人數附繕本）「切勿
逕送上級法院」。因疫情而遲誤不變期間，得向法院聲請回復原
狀。
                                  書記官  邱汾芸
中　　華　　民　　國　　110 　年　　11　　月　　2 　　日

附錄本案論罪刑法條全文：
毒品危害防制條例第4條第2項
製造、運輸、販賣第二級毒品者，處無期徒刑或十年以上有期徒
刑，得併科新臺幣一千五百萬元以下罰金。

附表一
編號   犯罪事實             　主　   文 1 如事實欄一、㈠所示 馮振翔販賣第二級毒品，處有期徒刑貳年柒月。扣案如附表二所示之物，沒收；未扣案之犯罪所得新臺幣參仟元沒收，於全部或一部不能沒收或不宜執行沒收，追徵其價額。  2 如事實欄一、㈡所示 馮振翔販賣第二級毒品，處有期徒刑貳年捌月。扣案如附表二所示之物，沒收；未扣案之犯罪所得新臺幣壹萬元沒收，於全部或一部不能沒收或不宜執行沒收，追徵其價額。  3 如事實欄一、㈢所示 馮振翔販賣第二級毒品，處有期徒刑貳年捌月。扣案如附表二所示之物，沒收；未扣案之犯罪所得新臺幣柒仟伍佰元沒收，於全部或一部不能沒收或不宜執行沒收，追徵其價額。  

附表二
員警於110年5月16日9時22分許，持本院核發之搜索票，至被告
位於臺北市○○區○○○路0段000號12樓之1之住處執行搜索，扣得之
物（他卷第69頁）
 編號     物品名稱   1 IPhone Xsmax行動電話1支   2 SIM卡1張